【裁判字號】    92,聲判,46
【裁判日期】    920411
【裁判案由】    聲請交付審判
【裁判全文】
臺灣高雄地方法院刑事裁定                        九十二年度聲判字第四六號
    聲  請  人  乙○○○
                甲○○
    代  理  人  王炯棻
                王錦堂    律師
    被      告  丙○○
右列聲請人因告訴被告業務過失致死案件，不服臺灣高等法院高雄分院檢察署檢察長
駁回再議之處分（九十二年上聲議字第二九九號），聲請交付審判，本院裁定如左：
    主  文
聲請駁回。
    理  由
一、聲請交付審判意旨如附件刑事聲請狀所載。
二、按告訴人不服上級法院檢察署檢察長或檢察總長認再議為無理由而駁回之處分者
    ，得於接受處分書後十日內委任律師提出理由狀，向該管第一審法院聲請交付審
    判；法院認為交付審判之聲請不合法或無理由者，應駁回之，刑事訴訟法第二百
    五十八條之一及第二百五十八條之三第二項前段分別定有明文。
三、本件聲請人即告訴人於民國八十九年五月二十六日以被告涉有刑法業務過失致死
    罪嫌，向臺灣高雄地方法院檢察署檢察官提出告訴，經臺灣高雄地方法院檢察署
    檢察官於九十年六月十九日以八十九年度偵字第一二六０三號為不起訴處分，嗣
    聲請人對前開不起訴處分不服，乃聲請再議，經臺灣高等法院高雄分院檢察署檢
    察長於九十年八月八日以九十年度議字第八六六號處分書認再議為有理由而發回
    臺灣高雄地方法院檢察署續行偵查。經同署檢察官再於九十二年一月六日以九十
    年偵續字第二０五號為不起訴處分，聲請人仍對前開不起訴處分不服聲請再議，
    經臺灣高等法院高雄分院檢察署於九十二年三月十八日以九十二年上聲議字第二
    九九號駁回再議確定，聲請人並於九十二年三月二十一日收受上開處分書等情，
    業經本院調閱上開卷宗暨送達證書一紙查明屬實，合先敘明。
四、按犯罪事實應依證據認定，無證據不得推定其犯罪事實，刑事訴訟法第一百五十
    四條定有明文。次按認定犯罪事實之證據，係指足以認定被告確有犯罪行為之積
    極證據而言，亦即認定不利於被告之事實，須依積極證據，苟積極證據不足為不
    利於被告事實之認定時，即應為有利於被告之認定，更不必有何有利之證據，此
    有最高法院二十九台上字第三一０五號、三十年台上字第八一六號刑事判例可資
    參照。經查：
  (一)本件聲請人雖以：行政院衛生署醫事審議委員會於九十年四月二十五日所出具
    之鑑定意見認定被告診斷有遲延情事，原駁回處分之認定與鑑定結論不符；依
    上開鑑定意見及證人張志任之證述，足見提早發現腫瘤對於手術之成功率有所幫
    助等語為由，認對於臺灣高等法院高雄分院檢察署所為駁回其再議之處分不服。
  (二)然查，證人即高雄醫學大學附設中和醫院外科醫師張志任於九十年偵續字第二０
    五號案件偵查訊問中係證稱：「沒有相關的醫學資料證明提早二個月發現就能存
    活，．．．依照歐美的報告，提早治療有可能生命延長，也有可能提高生活品質
    但生命沒有延長，但歐美的醫療器材我們國家不一定有，腦部移轉性腫瘤百分之
    七十找不到原因，通常男性是肺癌轉上來的，依照阮綜合醫院的檢驗，死者（指
    本件被害人）的腫瘤是移轉性的，就算提早二個月發現，也不能夠延長生命」等
    語。由上開證言，對照行政院衛生署醫事審議委員會於九十年四月二十五日出具
    之鑑定意見書所認：「惟本案病患經病理檢查顯示腦部既為惡性紡錘細胞瘤，表
    示已是癌症末期，無論是原發性或轉移而來，都屬於高度之惡性腫瘤，目前並無
    有效治療方法，短期內死亡乃是不可避免之事實。頭部電腦斷層攝影，在本案病
    患雖可提早正確診斷，但對病患之預後並無太大幫助」等語，及「一、(一)惡性紡
    錘細胞瘤是高度惡性的腫瘤，目前並無有效的療法，因此治療的預後不好，上述
    之惡性腫瘤提前於二個月前診治，結果還是會致使病患死亡；(二)惡性紡錘細胞瘤
    的惡性度本來就是高度，不會因延遲二個月時間而讓惡性度由低度變為高度；(三)
    惡性腫瘤隨時都在長大，腫瘤的惡性度本來就是高度，不會隨著時間由低度惡化
    為高度。二、病患罹患高度惡性的紡錘細胞瘤，目前並無有效的療法，即使提早
    診斷出來，結果還是會致使病患死亡。」等語以觀，足見被害人楊文雄事後經認
    定係罹患轉移性惡性腫瘤，屬於高度惡性之腫瘤，目前醫學界並無有效療法，且
    無法證明提早二個月前檢查或治療，即當然可發現腫瘤或有效延長生命，則被告
    之醫療行為縱有延遲診斷之情形，亦與被害人楊文雄之死亡結果間無相當因果關
    係，而難以業務過失致死罪相繩。是聲請人執上開鑑定報告所認「被告不無遲延
    診斷之嫌」等語為由，逕認被告遲延診斷，具有業務過失，已嫌無據，況依前述
    ，縱被告提早作出正確診斷，對於病患預後亦無太大幫助，則此與被害人楊文雄
    之死亡，顯然並無相當因果關係，聲請人認因此可提高手術成功機率云云，亦非
    有據。
五、綜上，前述台灣高雄地方法院檢察署檢察官以被告之醫療行為難認有何應注意而
    不注意之情事，縱被告之醫療行為有遲延診斷之情，亦與被害人之死亡結果間無
    相當因果關係，認被告犯罪嫌疑不足予以不起訴處分及台灣高等法院高雄分院檢
    察署檢察長駁回告訴人再議之聲請，其認事採證均無不當。告訴人聲請本件交付
    審判為無理由，應予駁回。
據上論斷，應依刑事訴訟法第二百五十八條之三第二項前段，裁定如主文。
中    華    民    國    九十二    年      四      月        十一        日
                                  臺灣高雄地方法院刑事第七庭
                                      審判長法  官  陳  志  銘
                                            法  官  曾  吉  雄
                                            法  官  汪  怡  君
右為正本，係照原本作成，證明與原本無異。
本件不得抗告。
                                            書記官  李  梅  芬
中    華    民    國    九十二    年      四      月        十七        日


司法院資訊處製作；財團法人民間司法改革基金會備份。
